【裁判字號】    98,監,128
【裁判日期】    980922
【裁判案由】    改定禁治產人監護人
【裁判全文】
臺灣彰化地方法院民事裁定               98年度監字第128號
聲  請  人  乙○○
相  對  人  甲○○
上列當事人間聲請選定監護人事件，本院裁定如下：
    主  文
選定乙○○（女，民國○○年○○月○○日生，身分證字號Ｚ000000000
號，住台北縣新店市○○街19巷5號2樓）為禁治產人甲○○之監
護人。
聲請程序費用新台幣壹仟元由禁治產人負擔。
    理  由
壹、本件聲請意旨略以：
  一、相對人甲○○係聲請人乙○○之長兄，相對人前經本院於
      民國81年08月18日以81年度家禁字第14號裁定宣告為禁治
      產人，茲因相對人無配偶，其原監護人即相對人之父陳康
      泰已於97年02月18日死亡且未以遺囑指定監護人，依民法
      第1111條第1項規定，相對人之母陳張妍民為其法定第二
      順位之監護人，惟陳張妍民亦因罹患嚴重妄想症，經本院
      以98年度禁字第65號裁定宣告為禁治產人，並選定由聲請
      人乙○○擔任其監護人，以主張其法律上之利益。
  二、禁治產人無行為能力，不能處理自己之事務，是以必須為
      其選任監護人，方得按禁治產人之財產狀況為其治療身體
      ，倘禁治產人遭受侵害，並得為其主張法律上之權利，以
      維護禁治產人之權利。今聲請人於98年08月25日上午10點
      整，假中信聯合法律事務所召開親屬會議，惟僅聲請人夫
      婦、相對人表弟鍾享陸、相對人姨張秀香到場，無法達民
      法第1130條之五人法定人數，無法成功召開親屬會議，聲
      請人之聲請指定監護事件，因遭其他聲請權人多方阻撓，
      或有親屬索求參加會議之金錢回報，或有人探詢相對人之
      財產，希望從中得利，要求先處分相對人名下財產，實有
      召開之困難。而聲請人乙○○為相對人甲○○之親妹，相
      對人之母陳張妍民為相對人第二順位之監護人選，聲請人
      乙○○又為陳張研民之監護人，為保障相對人甲○○之最
      佳利益，俾免相對人甲○○之權益處於懸宕未決之狀態，
      聲請人乙○○就甲○○而言，顯為最適當之監護人人選，
      宜由聲請人擔任其監護人，以利日後代為處理事務。為此
      ，爰依民法第1111條、第1132條及參酌修正後民法第1111
      條之規定提出聲請，狀請准予指定聲請人乙○○為甲○○
      之監護人，以保權利等語。
貳、按禁治產人應置監護人；禁治產人之監護人，依左列順序定
    之：（一）配偶。（二）父母。（三）與禁治產人同居之祖
    父母。（四）家長。（五）後死之父或母以遺囑指定之人。
    而不能依前項規定定其監護人時，由法院徵求親屬會議之意
    見選定之。親屬會議，非有三人以上之出席，不得開會；非
    有出席會員過半數之同意，不得為決議，民法第1110條、第
    1111條、第1135條分別定有明文。
參、經查，聲請人主張相對人係其長兄，前經本院於民國81年08
    月18日以81年度家禁字第14號裁定宣告為禁治產人，茲因相
    對人無配偶，其原監護人即相對人之父陳康泰已於97年02月
    18日死亡且未以遺囑指定監護人，依民法第1111條第1項規
    定，相對人之母陳張妍民為其法定第二順位之監護人，惟陳
    張妍民亦因罹患嚴重妄想症，經本院以98年度禁字第65號裁
    定宣告為禁治產人，並選定由聲請人擔任其監護人等情，業
    據提出戶籍謄本、身心障礙冊影本、衛生署草屯療養院診斷
    證明書、本院81年度家禁字第14號及98年度禁字第65號等民
    事裁定影本為證，堪信屬實。至聲請人主張於98年08月25日
    上午十點整，假中信聯合法律事務所召開親屬會議，僅聲請
    人夫婦、相對人表弟鍾享陸、相對人姨張秀香到場，無法達
    民法第1130條之五人法定人數，無法成功召開親屬會議等情
    ，惟查，依聲請人提出之戶籍謄本、親屬系統表及親屬會議
    記錄，乙○○、鍾享陸、張秀香等三人為相對人合法之親屬
    會議成員，該親屬會議既經三人以上出席，且有出席成員全
    體同意決議乙○○為相對人之監護人，則該親屬會議之召開
    與決議，依民法第1131條、第1135條規定，當然合法。又查
    依卷附戶籍謄本，聲請人乙○○本身為禁治產人之親妹，則
    由其擔任甲○○之監護人應屬適當，故本院認該親屬會議之
    意見，尚屬允當，爰依法選定乙○○為相對人甲○○之監護
    人。
肆、依非訟事件法第21條第1項裁定如主文。
中    華    民    國    98    年    9     月    22    日
                  家事法庭    法  官  詹秀錦
以上正本係照原本作成。
如對本裁定抗告，須於裁定送達後10日之不變期間內，向本院提
出抗告狀，並繳納抗告費新臺幣1,000元。
                              書記官  顧嘉文
中    華    民    國    98    年    9     月    22    日


司法院資訊處製作；財團法人民間司法改革基金會備份。
